臺灣臺北地方法院民事判決
111年度簡上字第15號
上  訴  人  高亮一  
被  上訴人  黃誠    

訴訟代理人  黃忠義  
上列當事人間請求清償債務事件，上訴人對於民國110年9月23日
本院臺北簡易庭110年度北簡字第7951號第一審判決提起上訴，
本院於民國111年10月5日言詞辯論終結，判決如下：
    主  文
上訴駁回。 
第二審訴訟費用由上訴人負擔。
    事實及理由
一、被上訴人起訴主張：上訴人於民國97年11月11日向被上訴人
    借款新臺幣（下同）20萬元，被上訴人委託訴外人黃春江於
    同日上午自訴外人即被上訴人之配偶李治擔任法定代理人之
    佰歲興業股份有限公司（下稱佰歲興業公司）申設臺北市第
    九信用合作社帳號0000000000000000帳戶（下稱系爭帳戶）
    提領20萬元（下稱系爭借款）後，在臺北市○○區○○○路0段00
    0號12樓之2交付系爭借款予上訴人，上訴人收受後即在支出
    證明單上記載「向黃誠借支貳拾萬元整」等語並簽名簽收。
    詎上訴人迄未清償系爭借款，被上訴人前於109年12月16日
    以存證信函催告上訴人應於函到後30日返還系爭借款本息，
    上訴人於109年12月17日收受仍拒不清償，爰依借款返還法
    律關係請求上訴人返還系爭借款等語。
二、上訴人則以：上訴人在支出證明單上簽名，係因受被上訴人
    告知該程序為被上訴人之公司內部需求，實則上訴人並未向
    被上訴人借款。兩造家族間為世交，被上訴人數年前曾無償
    為上訴人住家屋頂加蓋補漏水，應係善意回報上訴人父親曾
    為被上訴人家解困，倘上訴人撤回起訴，被上訴人願付工程
    成本費10萬元等語置辯。
三、原審為被上訴人全部勝訴之判決，上訴人不服，提起上訴。
    上訴聲明：㈠原判決廢棄。㈡被上訴人於第一審之訴駁回。被
    上訴人則答辯聲明：上訴駁回。　　
四、得心證之理由：
  ㈠按稱消費借貸者，謂當事人一方移轉金錢或其他代替物之所
    有權於他方，而約定他方以種類、品質、數量相同之物返還
    之契約；借用人應於約定期限內，返還與借用物種類、品質
    、數量相同之物，未定返還期限者，借用人得隨時返還，貸
    與人亦得定一個月以上之相當期限，催告返還，民法第474
    條第1項、第478條分別定有明文。按消費借貸，為要物契約
    ，須以金錢或其他代替物之交付為構成要件，如對於交付之
    事實有爭執，自應由主張已交付之貸與人負舉證責任，此觀
    民法第474條之規定自明（最高法院79年度臺上字第2722號
    判決意旨參照）。查被上訴人主張兩造間有系爭借款關係存
    在，被上訴人委由黃春江於97年11月11日自系爭帳戶提領系
    爭借款後交付系爭借款予上訴人之情，有佰歲興業公司申設
    系爭帳戶存摺明細（本院卷第69-73頁）、支出證明單（司
    促卷第9頁）為憑，並據證人黃春江於原審具結證稱：上訴
    人找我老闆即被上訴人借錢，老闆交代我把錢準備好交給上
    訴人，上訴人到公司找我，我拿現金給他，他就在支出證明
    單上簽名，支出證明單摘要欄記載「向黃誠借支貳拾萬元整
    」這句話是上訴人寫的等語（原審卷第68頁），而上訴人供
    承：支出證明單上字跡為其書寫等語（原審卷第68頁、本院
    卷第62頁），堪認兩造間確有系爭借款法律關係存在，且被
    上訴人業交付系爭借款予上訴人，揆諸前揭規定，被上訴人
    請求上訴人返還消費借貸，洵屬有據。
  ㈡至上訴人雖主張支出證明單上記載是搭建房屋屋頂的工程款
    云云，惟按當事人主張有利於己之事實者，就其事實有舉證
    之責任，民事訴訟法第277 條前段定有明文。原告對於自己
    主張之事實已盡證明之責後，被告對其主張，如抗辯其不實
    並提出反對之主張者，則被告對其反對之主張，亦應負證明
    之責，此為舉證責任分擔原則（最高法院18年上字第2855號
    裁判意旨參照）。原告於起訴原因已有相當之證明，而被告
    於抗辯事實並無確實證明方法，僅以空言爭執者，當然認定
    其抗辯事實之非真正，而應為被告不利益之裁判（最高法院
    18年上字第1679號裁判意旨參照）。查上訴人就其主張前揭
    事實並未提出確實證明方法，僅空言爭執，揆諸前揭說明，
    自難為其有利認定。
五、綜上所述，被上訴人依民法第478條規定請求上訴人給付20
    萬元及其利息為有理由，應予准許。原審判決上訴人應給付
    被上訴人20萬元及利息，核無不合。上訴意旨指摘原判決不
    當，求予廢棄改判，為無理由，應駁回上訴。
六、據上論結，本件上訴為無理由，依民事訴訟法第436 條之1
    第3項、第449 條第1 項、第78條，判決如主文。　　 
中　　華　　民　　國　　111 　年　　10　　月　　26　　日
                  民事第四庭    審判長法  官  溫祖明 

                                      法  官  蕭涵勻 

                                      法  官  姚水文 
以上正本係照原本作成。
本判決不得上訴。
中　　華　　民　　國　　111 　年　　10　　月　　26　　日
                                      書記官  吳華瑋